【裁判字號】    89,重訴,9
【裁判日期】    890825
【裁判案由】    槍砲彈藥刀械管制等
【裁判全文】
臺灣板橋地方法院刑事判決                            八十九年度重訴字第九號
    公  訴  人  臺灣板橋地方法院檢察署檢察官
    被      告  庚○○
    指定辯護人  甲○公設辯護人
右列被告因違反槍砲彈藥刀械管制條例等案件，經檢察官提起公訴（八十九年度偵字
第二二五四號），甲○判決如左：
    主      文
庚○○未經許可，持有可發射子彈具有殺傷力之改造玩具手槍，累犯，處有期徒刑貳
年捌月，併科罰金新台幣壹拾伍萬元，罰金如易服勞役，以新臺幣玖佰元即銀元佰
元折算壹日。
扣案仿ＧＬＯＣＫ廠半自動改造九○玩具手槍（含彈匣壹個）壹枝（槍枝管制編號：
0000000000）及制式口徑九ＭＭ半自動手槍子彈顆（彈底標記分別為Ａ
ＣＰ９７  ＬＵＧＥＲ  ９ＭＭ、ＡＣＰ９６  ９ＭＭ、ＩＶＩ⊕  ９２），均沒收
。
    事      實
一、庚○○曾因違反麻醉藥品管理條例案件，於民國（下同）八十二年一月十一日經
    甲○以八十一年度易字第五三九九號刑事判決判處有期徒刑五月，同年二月二十
    五日判決確定，嗣於同年四月十三日易科罰金執行完畢，詎仍不知悔悟，竟於八
    十五年十一月間在臺北縣新莊市○○路一八八巷五號之「鴻金寶夢幻廣場」（鴻
    金寶事業股份有限公司所開設，起訴書誤繕位於「四維路」），購買仿ＧＬＯＣ
    Ｋ廠半自動九○玩具手槍（含彈匣壹個）壹枝（起訴書誤認係「模型槍」），旋
    即於住處附近之臺北縣新莊市某車床工廠以換裝土製金屬槍管之方式改造該玩具
    槍，使之可發射子彈而具有殺傷力，又於同年十二月底，向年籍姓名不詳綽號發
    音為「阿地」之成年男子人取得半自動口徑九ＭＭ半自動手槍子彈四顆（起訴書
    誤認為五顆），而未經許可持有前開改造手槍及子彈。嗣於八十八年五月七日凌
    晨，庚○○偕同友人丁○○等在臺北縣泰山鄉○○路○段四七○號三樓「水蛙谷
    餐廳」飲酒，席間因故滋生爭執，而他桌顧客乙○○聞聲前往查看詢問究係何事
    ，庚○○心生不滿即取出前開改造手槍欲為嚇阻，乙○○見狀即趨前搶槍，於二
    人搶槍之際，庚○○竟疏未注意而誤扣手槍扳機而擊發子彈一顆射中乙○○之右
    膝，致乙○○受有右膝槍傷之傷害（過失傷害部分業據撤回告訴），庚○○隨即
    於混亂中逃離。嗣經警循線追緝，庚○○始於八十九年一月二十一日十二時三十
    分許，持前開改造玩具手槍及剩餘子彈至臺北縣警察局新莊分局刑事組投案，經
    警扣得該槍枝一枝及子彈三顆。
二、案經乙○○訴由臺北縣警察局新莊分局移送臺灣板橋地方法院檢察署檢察官偵查
    起訴。
    理      由
一、訊據被告庚○○坦承於上開時地持槍誤傷告訴人乙○○一事，惟矢口否認有改造
    槍枝及自他人取得半自動口徑九ＭＭ半自動手槍子彈四顆等情，辯稱：該槍枝及
    子彈係其拾得，之前所為供述係警員要其為之云云。惟查：右揭犯罪事實業據被
    告於警訊、檢察官初訊時（八十九年一月二十一日）及檢察官聲請羈押時於甲○
    訊問時（八十九年一月二十一日）供述綦詳，核與告訴人乙○○於警訊、檢察官
    偵查及甲○審理之指述大致相符，並有證人己○○於警訊時之陳述在卷足稽，復
    有扣案改造手槍一枝及子彈三顆足佐，而該等槍彈經檢察官囑託內政部警政署刑
    事警察局鑑驗，鑑驗結果：「送鑑改造九○手槍壹枝（槍枝管制編號：0000
    000000），認係以仿ＧＬＯＣＫ廠半自動手槍製造之玩具手槍換裝土造金
    屬槍管改造而成，槍身為塑膠材質，滑套為金屬材質，機械性能良好，認具殺傷
    力；送鑑子彈顆，認係制式口徑９ＭＭ半自動手槍子彈，彈底標記分別為”Ａ
    ＣＰ９７  ＬＵＧＥＲ  ９ＭＭ”ＡＣＰ９６  ９ＭＭ”ＩＶＩ⊕  ９２，認均
    具殺傷力。」（見偵卷第三十四頁之內政部警政署刑事警察局八十九年二月二日
    刑鑑字第一三一六八號鑑驗通知書），而被告亦確曾以該槍枝擊發子彈射中告訴
    人致告訴人受有右膝槍傷，亦據被告供承、告訴人指訴、證人己○○證述及有長
    庚醫院八十八年五月十二日出具之診斷證明書（乙種）一紙附卷足憑；雖被告嗣
    翻異前供而以前詞置辯，然其就檢到後槍彈置於何處一節，經檢察官質之先則稱
    ：「（撿到放何處？）我住處。」（見偵卷第三十二頁背面偵訊筆錄），嗣經甲
    ○訊問另稱：「（槍撿到後是否拿到水蛙谷餐廳？）是。」（見甲○八十九年二
    月二十五日訊問筆錄），先後所稱已見迥異，再者，經甲○傳喚證人即於警察局
    訊問被告之警員丙○○到庭結證係依被告自由意志供述而為筆錄之記載，而被告
    亦自承曾為改造手槍及向他人取得子彈之供述；而改造玩具槍枝及持有子彈均屬
    重大罪名，屢經警政單位廣為懸禁而當為被告所明知，衡情被告苟非有改造玩具
    槍及收受子彈後而持有，豈有於警訊中、檢察官偵查中及甲○受理檢察官聲請羈
    押而訊問均一致供承，綜上以觀，是被告嗣後所辯無非係圖卸之詞，自無足採信
    。從而，本案事證已臻明確，被告犯行洵堪認定，自應依法論處；至於指定辯護
    人尚以未查扣改造本案槍枝之工具而謂似難補強被告自白之真實性云云，惟甲○
    認定被告上開犯罪事實，所為憑據俱如前述，故不生指定辯護人所稱情事，附此
    敘明。
二、查被告庚○○持有該以玩具槍改造而可發射子彈具有殺傷力槍枝之行為，核係犯
    八十九年七月五日修正公布，同年月七日生效之槍砲彈藥刀械管制條例第十一條
    第四項之未經許可持有其他可發射子彈具有殺傷力之各式槍砲罪（非如公訴人所
    認之未經許可持有改造「模型槍」〈詳後述〉，雖被告於八十五年十二月間為該
    犯行，惟其行為已繼續至八十九年一月二十一日，而該時之槍砲彈藥刀械管制條
    例第十一條第四項之規定〈即八十六年十一月二十四日修正公布，同年月二十六
    日生效者〉嗣於八十九年七月五日再次修正公布，同年月七日生效，比較該次修
    正條文第十一條之內容，僅係將第十一條第一項原規定中之「第四條第一款」修
    正為「第四條第一項第一款」，至於第十一條第四項之內容則未有任何修正，是
    依刑法第二條第一項前段之規定，自應適用八十九年七月五日修正公布，同年月
    七日生效之槍砲彈藥刀械管制條例第十一條第四項之規定，至於被告改造玩具槍
    使之可發射子彈而具有殺傷力之犯行，為持有之重行為所吸收而不另論〈雖被告
    改造玩具槍使之可發射子彈而具有殺傷力之犯行，原係犯八十六年十一月二十四
    日修正公布前之槍砲彈藥刀械管制條例第十條第一項之未經許可製造其他可發射
    子彈具有殺傷力之各式槍砲罪《被告於八十五年十二月間為該犯行，行為後槍砲
    彈藥刀械管制條例就該罪名迭於八十六年十一月二十四日修正公布，同年月二十
    六日生效及八十九年七月五日修正公布，同年月七日生效，比較修正前後就該罪
    之規定，以八十六年十一月二十四日修正前之法律有利於行為人，依刑法第二條
    第一項但書之規定，自應適用八十六年十一月二十四日修正前即行為時之槍砲彈
    藥刀械管制條例第十條第一項之規定》，惟依重行為吸收輕行為之吸收法則，自
    應僅論以八十九年七月五日修正公布，同年月七日生效之槍砲彈藥刀械管制條例
    第十一條第四項之未經許可持有其他可發射子彈具有殺傷力之各式槍砲罪《因被
    告改造玩具槍使之可發射子彈而具有殺傷力之犯行，應適用八十六年十一月二十
    四修正公布前之槍砲彈藥刀械管制條例第十條第一項之未經許可製造其他可發射
    子彈具有殺傷力之各式槍砲罪論處，業如前述，而其法定刑為五年以下有期徒刑
    ；惟被告改造手槍後持有該手槍之犯行，應適用八十九年七月五日修正公布，同
    年月七日生效之槍砲彈藥刀械管制條例第十一條第四項之規定，亦如前述，而其
    法定刑為一年以上七年以下有期徒刑，併科新臺幣三百萬元以下罰金，比較二者
    之法定刑，以後者為重，則依重行為吸收輕行為之吸收法則，自應僅論以後者之
    罪；否則若仍由製造行為吸收持有行為，則於本案情形將產生未經許可改造其他
    可發射子彈具有殺傷力之手槍且持有者，反較單純未經許可而持有者可獲邀輕典
    ，實難得情法之平》〉）。又被告未經許可持有本案子彈之犯行，核係犯八十六
    年十一月二十四日修正公布，同年月二十六日生效之槍砲彈藥刀械管制條例第十
    二條第四項之未經許可持有子彈罪（被告持有子彈之行為固始於八十五年十二月
    底，惟槍砲彈藥刀械管制條例所規定之持有犯罪，係犯罪行為之繼續而非狀態之
    繼續，其持有行為繼續至八十九年一月二十一日，雖其持有犯罪遇法律變更，一
    部涉及舊法，一部涉及新法，應依行為終了之法律處斷，尚不生新舊法比較之問
    題）。被告所犯上開八十九年七月五日修正公布，同年月七日生效之槍砲彈藥刀
    械管制條例第十一條第四項之罪與八十六年十一月二十四日修正公布，同年月二
    十六日生效之槍砲彈藥刀械管制條例第十二條第四項之未經許可持有子彈罪之二
    罪間，係一行為觸犯數罪名，為想像競合犯，應依刑法第五十五條之規定，從一
    重之八十九年七月五日修正公布，同年月七日生效之槍砲彈藥刀械管制條例第十
    一條第四項之罪論處；至於公訴意旨雖認被告係意圖供犯罪所用而改造「模型槍
    」，故認被告係犯八十六年十一月二十四日修正公布後之槍砲彈藥刀械管制條例
    第十條第三項之意圖供犯罪之用而未經許可改造模型罪，惟本件尚乏積極證據足
    資證明被告於八十五年間改造本案手槍係意圖供犯罪所用，且本件被告持之而誤
    傷他人亦係於八十八年五月七日發生，時距甚遠，亦難執之遽謂被告於改造本案
    手槍時即具有供犯罪所用之意圖，是公訴意旨容有未洽，又按槍砲彈藥刀械管制
    條例所指之「模型槍」，係指：原設計非供殺敵、獵物，而使用特殊（空包）子
    彈，可供田徑比賽起始信號或供以嚇退野獸或供射擊訓練（因具後作力，可模擬
    真槍，以磨練射手持槍之穩定性）等用途之金屬材質「槍枝」，非一般廠商為供
    觀賞或作樣品所製造之各類「槍枝模型」，亦非為市售之各類「玩具槍」；「改
    造模型槍」；係指由產製槍械合法廠商製造之不具發射功能制式槍枝模型，經加
    工改造或得輕易改裝或加裝而具有發射功能及殺傷力之槍枝。而槍砲彈藥刀械管
    制條例第十一條之「其他可發射金屬或子彈具有殺傷力之各式槍枝」（修正前係
    第十條），係指：改造模型槍以外經製造、改造具殺傷力之其他槍枝（以玩具槍
    改造並具殺傷力者，亦屬之）。（參照內政部警政署刑事警察局八十五年十二月
    十一日八五警署保字第八八二四四號函、八十五年十二月二十七日〈八五〉刑鑑
    字第七八○一九號函及八十七年二月二十七日司法院第三十八期司法業務研究會
    研討意見），扣案槍枝，係仿ＧＬＯＣＫ廠半自動手槍製造之金屬玩具手槍更換
    已貫通之土造金屬槍管，改造而成，業見前述，係屬八十六年十一月二十四日修
    正公布之槍砲彈藥刀械管制條例第十一條第一項「其他可發射金屬或子彈具有殺
    傷力之各式槍枝」，並非屬於修正後同法第十條第一項之「模型槍」或「改造模
    型槍」，公訴意旨認係「模型槍」，亦有誤會。然此犯行業為持有之重行為所吸
    收而未另論罪，已見前述，故自不生變更起訴法條之問題，附此敘明。查被告庚
    ○○曾因違反麻醉藥品管理條例案件，於八十二年一月十一日經甲○以八十一年
    度易字第五三九九號刑事判決判處有期徒刑五月，同年二月二十五日判決確定，
    嗣於同年四月十三日易科罰金執行完畢，此有臺灣高等法院檢察署刑案紀錄簡覆
    表在卷可稽，其於五年內再犯有期徒刑以上本案之罪，應依刑法第四十七條之規
    定論以累犯，並加重其刑。爰審酌被告之犯罪動機、目的、手段、品行、智識程
    度、所生危害及犯罪後攜槍彈前往警局投案（並非供述全部槍彈之來源，因而查
    獲或因而防止重大危害治安事件之發生，故尚與槍砲彈藥刀械管制條例第十八條
    第四項得減輕或免除其刑之規定不符，公訴人就此所認容有未洽）等一切情狀，
    量處如主文所示之刑。
三、按人民身體之自由應予保障，憲法第八條設有明文。限制人身自由之法律，其內
    容須符合憲法第二十三條所定要件。保安處分係對受處分人將來之危險性所為拘
    束其身體、自由等之處置，以達教化與治療之目的，為刑罰之補充制度。本諸法
    治國家保障人權之原理及刑法之保護作用，其法律規定之內容，應受比例原則之
    規範，使保安處分之宣告，與行為人所為行為之嚴重性、行為人所表現之危險性
    ，及對於行為人未來行為之期待性相當。槍砲彈藥刀械管制條例第十九條第一項
    規定：「犯第七條、第八條、第十條、第十一條、第十二條第一項至第三項、第
    十三條第一項至第三項之罪，經判處有期徒刑者，應於刑之執行完畢或赦免後，
    令入勞動場所，強制工作，其期間為三年。」此項規定不問對行為人有無預防矯
    治其社會危險性之必要，一律宣付強制工作三年，限制其中不具社會危險性之受
    處分人之身體、自由部分，其所採措施與所欲達成預防矯治之目的及所需程度，
    不合憲法第二十三條所定之比例原則。犯上開條例第十九條所定之罪，不問對行
    為人有無預防矯治其社會危險性之必要，一律宣付強制工作三年之部分，與本解
    釋意旨不符，應自本解釋公布之日起不予適用。犯該條例第十九條第一項所列舉
    之罪，依個案情節符合比例原則部分，固應適用該條例宣告保安處分；至不符合
    部分而應宣告保安處分者，則仍由法院斟酌刑法第九十條第一項規定之要件，依
    職權為之，於此，自無刑法第二條第二項之適用，亦即仍有從新從輕原則之適用
    ，為司法院大法官釋字第四七一號解釋著有明文。槍砲彈藥刀械管制條例第十九
    條第二項規定：「犯前項之罪，受刑之執行完畢或赦免後，再犯該項之罪，經判
    處有期徒刑者，應於刑之執行完畢或赦免後，令入勞動場所，強制工作，其期間
    為五年。」依上開解釋之同一法理，仍應就個案之具體情節考慮是否符合比例原
    則，而決定是否對被告宣付強制工作至明。本件被告雖有違反麻醉藥品管理條例
    前科，但與本件犯行性質上尚非屬同類型者，且被告經警發現其犯罪後，嗣攜槍
    彈前往警局投案，甲○衡量再三，認依個案情節若依槍砲彈藥刀械管制條例第十
    九條第一項宣告保安處分尚與比例原則不符，再者，被告並非有犯罪之習慣或以
    犯罪為常業或因遊蕩或懶惰朗習而犯罪者，故亦無預防矯治其社會危險性而宣付
    強制工作之必要，故不予宣告強制工作，併予敘明。
四、扣案仿ＧＬＯＣＫ廠半自動改造九○玩具手槍（含彈匣一個）壹枝（槍枝管制編
    號：0000000000）及制式口徑九ＭＭ半自動手槍子彈顆（彈底標記
    分別為ＡＣＰ９７  ＬＵＧＥＲ  ９ＭＭ、ＡＣＰ９６  ９ＭＭ、ＩＶＩ⊕  ９
    ２）等係違禁物，均應依刑法第三十八條第一項第一款之規定宣告沒收。
五、
（一）公訴意旨另以：被告庚○○於事實欄所載之時地，持槍擊發射中乙○○之行為
      ，係基於殺人之犯意，因認被告此部分犯行尚涉有刑法第二百七十一條第二項
      、第一項之殺人未遂罪嫌。
（二）按犯罪事實應依證據認定之，無證據不得推定其犯罪事實，刑事訴訟法第一百
      五十四條定有明文。且刑事訴訟上證明之資料，無論其為直接或間接證據，均
      須達於通常一般之人均不致有所懷疑，而得確信其為真實之程度，始得據為有
      罪之認定，若其關於被告是否犯罪之證明未能達此程度，而有合理懷疑之存在
      ，致使無從形成有罪之確信，根據「罪證有疑，利於被告」之證據法則，即不
      得遽為不利被告之認定（參照最高法院七十六年度臺上字第四九八六號判例）
      。其以情況證據（即間接證據）斷罪時，尤須基於該證據在直接關係上所可證
      明之他項情況事實，本乎推理作用足以確證被告有罪，方為合法，不得徒憑主
      觀上之推想，將一般經驗上有利被告之其他合理情況逕予排除（參照最高法院
      三十二年上字第六七號判例），均合先敘明。
（三）公訴意旨認被告持槍擊發射中乙○○之行為，係基於殺人之犯意，無非以「被
      告係在告訴人接近問話時，方取出改造模型槍（玩具槍）指向告訴人，後即開
      槍二次而擊傷告訴人，倘果係誤觸扳機，自不可能擊發二次，是被告係在與告
      訴人發生爭執時，以殺人犯意取出改造模型槍並指向告訴人，被告有殺人犯意
      極為明顯」；惟訊據被告庚○○堅決否認有何殺人之犯意，辯稱：係因取槍欲
      嚇阻告訴人時，告訴人即趨前搶槍始誤扣扳機，並無殺人或傷害之犯意，且僅
      擊發一槍而已等語為辯。
（四）經查：被告取出槍枝而告訴人即趨前搶槍一節，業據告訴人乙○○於警訊、檢
      察官偵查中及甲○審理中指述無誤，且告訴人於甲○審理中更明確指稱係於搶
      槍之過程中被告誤觸扳機而擊發，且被告及告訴人於偵審中均陳稱當日二人並
      無何爭執，則被告所辯非故意射擊，衡情尚非全無可採，再者，就公訴人所指
      訴擊發二發子彈一事，經訊問證人即警員戊○○到庭結證稱：「當天有去但關
      門了，隔天去時沒有看到天花板有彈痕，也沒有發現彈殼。」（見甲○八十九
      年四月十九日訊問筆錄），而證人即與被告同在該處餐飲之丁○○亦結證稱：
      「當天確實是一槍而已，他們根本不認識，那天是要來問手機買賣的事。」，
      另證人即「水蛙谷餐廳」之服務生朱清湛亦證稱：「（八十八年五月七日你是
      否在水蛙谷餐廳？是否知道本件槍擊事？）有，我是服務生，當天有聽到一聲
      巨響，但沒有想到是槍聲，到下午才知道槍擊事。」（見甲○八十九年六月二
      十八日訊問筆錄），而告訴人嗣亦自承：「（當天到底開幾槍？）當天喝醉了
      ，不記得，應該是一槍。」（以上陳述俱見甲○八十九年六月二十八日訊問筆
      錄），是於查無何積極證據足資證明之情況下，是難遽認被告曾持槍擊發二發
      子彈，綜上所述，被告所辯尚堪採信。是被告之前開行為，應係構成刑法第二
      百八十四條第一項前段之過失傷害罪，尚不該當於刑法第二百七十一條第二項
      、第一項之殺人未遂罪，公訴意旨漏未斟酌及此，而認被告前開行為係犯刑法
      第二百七十一條第二項、第一項之殺人未遂犯行，尚有未洽，惟其基本社會事
      實同一，甲○自應予以審理。再按告訴乃論之罪，告訴人於第一審辯論終結前
      得撤回其告訴，又告訴經撤回者，應諭知不受理之判決，刑事訴訟法第二百三
      十八條第一項、第三百零三條第三款分別定有明文。查被告所犯之前開刑法第
      二百八十四條第一項前段之過失傷害罪，依同法第二百八十七條之規定，須告
      訴乃論。茲被告已與告訴人達成民事和解並據告訴人於甲○言詞辯論終結前當
      庭撤回對於被告之本件傷害告訴（見甲○八十九年六月九日訊問筆錄），依照
      前開說明，本應為不受理之諭知，惟公訴人就此部分，係與前揭有罪部分（即
      被告改造槍枝部分）按牽連犯之裁判上一罪關係起訴，故就此部分爰不另為不
      受理之諭知。
據上論斷，應依刑事訴訟法第二百九十九條第一項前段，槍砲彈藥刀械管制條例第十
一條第四項、第十二條第四項，刑法第十一條前段、第五十五條、第四十七條、第四
十二條第二項、第三十八條第一項第一款、刑法第二條第一項前段，罰金罰鍰提高標
準條例第二條，現行法規所定貨幣單位折算新臺幣條例第二條，判決如主文。
本案經檢察官林宏松到庭執行職務。
中      華      民      國      八十九      年     八     月   二十五   日
                                      臺灣板橋地方法院刑事第五庭
                                          法  官  陳  鴻  清
右正本證明與原本無異
如不服本判決應於送達後十日內向甲○提出上訴狀
                                          書記官  林  蔚  然
中      華      民      國      八十九      年     九     月     六     日
附錄本案論罪科刑法條全文：
槍砲彈藥刀械管制條例第十一條（八十九年七月五日修正公布，同年月七日生效）：
未經許可，製造、販賣或運輸第四條第一項第一款所稱其他可發射金屬或子彈具有殺
傷力之各式槍砲者，處五年以上有期徒刑，併科新台幣一千萬元以下罰金。未經許可
，轉讓、出租或出借前項所列槍砲者，處三年以上十年以下有期徒刑，併科新台幣七
百萬元以下罰金。
意圖供自己或他人犯罪之用，而犯前二項之罪者，處無期徒刑或七年以上有期徒刑，
併科新台幣一千萬元以下罰金。
未經許可，持有、寄藏或意圖販賣而陳列第一項所列槍枝者，處一年以上七年以下有
期徒刑，併科新台幣七百萬元以下罰金。
第一項至第三項之未遂犯罰之。
槍砲彈藥刀械管制條例第十二條（八十六年十一月二十四日修正公布，同年月二十六
日效）：
未經許可，製造、販賣或運輸子彈者，處一年以上七年以下有期徒刑，併科新臺幣五
百萬元以下罰金。未經許可，轉讓、出租或出借子彈者，處六月以上五年以下有期徒
刑，併科新臺幣三百萬元以下罰金。
意圖供自己或他人犯罪之用，而犯前二項之罪者，處三年以上十年以下有期徒刑，併
科新臺幣七百萬元以下罰金。
未經許可，持有、寄藏或意圖販賣而陳列子彈者，處五年以下有期徒刑，併科新臺幣
三百萬元以下罰金。
第一項至第三項之未遂犯罰之。


司法院資訊處製作；財團法人民間司法改革基金會備份。
